【裁判字號】    92,交抗,230
【裁判日期】    920709
【裁判案由】    違反道路交通管理處罰條例
【裁判全文】
臺灣高等法院交通事件裁定                        九十二年度交抗字第二三０號
  抗  告  人  交通部公路總局臺北區監理所
  代  表  人  謝如男
  受 處 分人  甲○○
右抗告人因違反道路交通管理處罰條例案件，不服台灣板橋地方法院中華民國九十一
年十二月三十一日裁定（九十一年度交聲字第一五一四號；原處分案號：北監六字第
裁四０─ＡＢＹ一０四０二一號），提起抗告，本院裁定如左：
    主  文
原裁定關於汽車駕駛人領有大貨車駕駛執照駕駛大客車部分撤銷，發回台灣板橋地方
法院。
    理  由
一、按「汽車駕駛人駕駛聯結車、大客車、大貨車，未領有駕駛執照駕車者，汽車所
    有人及駕駛人各處新臺幣四萬元以上八萬元以下罰鍰，並當場禁止該汽車駕駛人
    繼續駕駛及扣留其車輛牌照」、「汽車駕駛人，因違反道路交通管理處罰條例及
    道路交通安全規則之規定，受吊扣或吊銷駕駛執照處分時，吊扣或吊銷其持有各
    級車類之駕駛執照」道路交通管理處罰條例第二十一條之一第一項第一款、第六
    十八條分別定有明文。又按道路交通安全規則第五十四條第三項明定：「職業汽
    車駕駛人得憑因逾期審驗被註銷之職業駕駛執照，申請換發同等車類之普通駕駛
    執照。但在未換發普通駕駛執照前，不得駕駛汽車」。另依同規則第五十條第一
    項規定：「汽車駕駛執照為駕駛汽車之許可憑證，由駕駛人向公路監理機關申請
    登記，考驗及格後發給之」。
二、本件原裁定略以：台北市政府警察局中山分局於民國九十一年九月十八日下午一
    時二十分許，在台北市○○路三六九號前查獲受處分人即異議人甲○○駕駛車牌
    號碼ＦＦ─九一五號營業用大客車「併排臨時停車」及「駕照吊扣期間駕車」之
    違規而予以舉發，並代管該車號牌兩面。原處分機關經查詢後，認受處分人駕駛
    執照係於九十一年七月二日逾期審驗逕行註銷，故違規當時係於註銷狀態，即依
    道路交通管理處罰條例第五十五條第四款、第二十一條之一第一項第一款之規定
    ，裁處受處分人即異議人罰鍰新台幣（下同）六萬六百元受處分人對於九十一年
    九月十八日下午一時二十分許，在台北市○○路三六九號前車牌號碼ＦＦ─九一
    五號營業用大客車有併排臨時停車之情形（併排臨時停車違規部分業經原審裁定
    駁回聲明異議確定）及前開時間其聯結車職業駕駛執照因逾期審驗遭逕行註銷之
    事實並不爭執，且有汽車駕照基本資料乙紙在卷可稽，堪信為真。雖辯稱當天車
    子並非其所開，其乃是叫私人幫其代班云云。然查證人周清吉即查獲本件之警員
    到庭證稱：伊當時執行巡邏勤務，告發併排停車後，受處分人即異議人就出來稱
    車子是其所開，其載客人來用餐，用完餐馬上走，其當時並沒有說車子是別人開
    的等語。受處分人即異議人當時所任職之龍城通運股份有限公司派車單上亦載明
    於九十一年九月十七日至同年月十八日車牌號碼ＦＦ─九一五號營業用大客車之
    駕駛員為受處分人即異議人，有該公司派出單乙紙附卷可稽，核與前開證人周清
    吉所述情節相符，受處分人前開所辯尚乏依據，難以遽信。自應依道路交通管理
    處罰條例相關規定予以處罰，受處分人即異議人之異議無理由。原處分機關雖認
    異議人即受處分人係未領有駕駛執照駕駛大客車，而依道路交通管理處罰條例第
    二十一條之一第一項第一款予以處罰，惟查受處分人之聯結車職業駕駛執照係於
    九十一年七月二日因逾期審驗遭逕行註銷，而不得駕駛聯結車及大客車，然其仍
    領有大貨車職業駕駛執照、大貨車普通駕駛執照及小客車普通駕駛執照等情，亦
    有汽車駕照基本資料乙紙附卷可參，則縱認受處分人於聯結車職業執照遭註銷後
    ，仍領有大貨車職業駕駛執照，其既領有大貨車職業駕駛執照而仍駕駛大客車，
    即應依道路交通管理處罰條例第二十一條之一第一項第四款予以處罰，而非依同
    條第一項第一款處罰，爰依前開規定及違反道路交通管理事件統一裁罰標準表之
    規定裁處受處分人罰鍰四萬元。本件異議雖無理由，惟原處分既有不當，自應撤
    銷原處分，另為裁罰：「甲○○汽車駕駛人領有大貨車駕駛執照駕駛大客車，處
    罰鍰新台幣肆萬元」等語，固非無見。
三、抗告意旨略以：受處分人係職業汽車駕駛人，對於前揭法規規定知之甚詳，本應
    負較高之注意義務，以減少大型車輛肇事傷亡情形，為此提起抗告云云。
四、本院查：按「汽車駕駛人駕駛聯結車、大客車、大貨車，未領有駕駛執照駕車者
    ，汽車所有人及駕駛人各處新臺幣四萬元以上八萬元以下罰鍰，並當場禁止該汽
    車駕駛人繼續駕駛及扣留其車輛牌照」、「汽車駕駛人，因違反道路交通管理處
    罰條例及道路交通安全規則之規定，受吊扣或吊銷駕駛執照處分時，吊扣或吊銷
    其持有各級車類之駕駛執照」道路交通管理處罰條例第二十一條之一第一項第一
    款、第六十八條分別定有明文。又按道路交通規則第五十四條第三項明定「職業
    汽車駕駛人得憑因逾期審驗被註銷之職業駕駛執照，申請換發同等車類之普通駕
    駛執照。但在未換發普通駕駛執照前，不得駕駛汽車。」另依同規則第五十條第
    一項規定「汽車駕駛執照為駕駛汽車之許可憑證，由駕駛人向公路監理機關申請
    登記，考驗及格後發給之」。本件抗告人其聯結車職業駕駛執照於九十一年七月
    二日因逾期審驗遭交通部公路總局臺北區監理所逕行註銷，有註銷處分書在卷可
    按，並為抗告人所不爭，則依上揭規定，抗告人持有之各級車類之駕駛執照均被
    吊銷，抗告人雖得申請換發同等車類之普通駕駛執照。但在未換發普通駕駛執照
    前，依上揭規定，抗告人自不得駕駛汽車。原裁定認抗告人之聯結車職業駕駛執
    照雖遭註銷，而不得駕駛聯結車及大客車，然其仍領有大貨車職業駕駛執照、大
    貨車普通駕駛執照及小客車普通駕駛執照，其既領有大貨車職業駕駛執照而仍駕
    駛大客車，即應依道路交通管理處罰條例第二十一條之一第一項第四款予以處罰
    云云，尚有誤解，抗告人據此指摘原裁定不當，應認其抗告為有理由，原裁定關
    於抗告人汽車駕駛人領有大貨車駕駛執照駕駛大客車部分既有上開可議之處，自
    應由本院將原裁定撤銷，發回原審法院詳加調查審認更為適法裁定。
據上論結，應依道路交通案件處理辦法第二十六條，刑事訴訟法第四百十三條，裁定
如主文。
中      華      民      國    九十二    年      七      月      九      日
                              台灣高等法院交通法庭
                                  審判長法  官  陳  正  雄
                                        法  官  許  宗  和
                                        法  官  許  錦  印
右正本證明與原本無異。
不得再抗告。
                                        書記官  楊  妙  恩
中      華      民      國    九十二    年      七      月      九      日


司法院資訊處製作；財團法人民間司法改革基金會備份。
